【裁判字號】    92,訴,4873
【裁判日期】    921231
【裁判案由】    侵權行為損害賠償
【裁判全文】
臺灣臺北地方法院民事判決                        九十二年度訴字第四八七三號
    原      告  丁○○黃暹鳳.
                戊○○黃暹鳳.
                己○○黃暹鳳.
  兼訴訟代理人  丙○○黃暹鳳.
    被      告  乙○○
右當事人間侵權行為損害賠償事件，本院於中華民國九十二年十二月二十六日言詞辯
論終結，判決如下：
    主  文
原告之訴及假執行之聲請均駁回。
訴訟費用由原告負擔。
    事實及理由
一、原告起訴主張：被告於民國九十年六月九日上午駕駛車號Ｍ七－二五八號營業用
    小客車，沿台北市○○○路北向南行駛，於同日上午六時三十分許，行至建國北
    路、八德路二段交岔路口，本應注意車輛行駛時，駕駛人應注意車前狀況，隨時
    採取必要之安全措施，且汽車行駛至交岔路口，左轉彎時應行至交岔路口中心處
    始得左轉，不得占用來車道搶先左轉，而當時天候晴、日間有自然光線、路面乾
    燥、無缺陷、無障礙物、視距良好，並無不能注意之情事，其竟疏未注意適有行
    人即原告甲○○未行走於前開交岔路口西側之行人穿越道，在八德路二段上由北
    往南違規穿越道路進入快車道之動態，且未行駛至前開交岔路口中心處，即貿然
    左轉八德路二段往東行駛，致所駕駛之營業小客車左前車身擦撞原告黃暹鳳倒地
    ，使其受有右側第一、二、三趾開放式骨折、右足深撕裂傷，右內踝骨折等傷害
    ，並受有: 醫療費用損失新台幣（下同）十五萬四千八百零四元、交通費用損失
    ：八千六百八十元、看護費用損失七十二萬九千六百元、醫療器材損失：八千九
    百五十元等損失，又原告黃暹鳳因被告前揭侵權行為致其精神肉體承受極大痛苦
    ，被告應賠償非財產上損害一百六十萬元，為此請求被告應給付原告二百五十萬
    一千九百八十九元及自九十一年八月十九日起至清償之日止按年息百分之五計算
    之利息，願供擔保請准宣告假執行，並提出財團法人國泰綜合醫院（下稱國泰醫
    院）診斷證明書、醫療財團法人基督復臨安息日會台安醫院（下稱台安醫院）醫
    療費用收據、
    票、中華民國外僑居留證、全民健康保險投保單位成立通知書、揚傳人力資源管
    理顧問公司（下稱揚傳公司）外籍勞工統計報表、不動產買賣契約、永慶房屋仲
    介公司服務費確認單、照片、交通事故現場圖黃暹鳳死亡證明書等影本為證。
二、被告則抗辯稱：不否認前揭車禍並經台灣台北地方法院以九十一年度交易字第二
    十號判處有期徒刑三月確定之事實，對原告主張醫療費用損失十五萬四千八百零
    四元、交通費用損失：八千六百八十元、醫療器材損失：八千九百五十元部分亦
    不爭執，對原告主張曾僱請外籍勞工照顧黃暹鳳四個月亦表同意，惟認原告主張
    看護費用及慰撫金數額過高，被告無力負擔，又原告黃暹鳳對系爭車禍之生與有
    過失，應酌減賠償金額，被告曾投保意外責任險，泰安產物保險股份有限公司（
    下稱泰安保險公司）業已支付原告賠償金七十四萬二千八百四十元，應自原告請
    求金額部分扣除，為此請求駁回原告之訴及假執行之聲請，並提出泰安保險公司
    九十年十二月二十日通知書影本為證。
三、原告黃暹鳳業於九十一年四月七日因移轉性腺癌死亡，其繼承人即原告丁○○、
    己○○、戊○○、丙○○已於九十二年十二月一日具狀聲明承受訴訟，有黃暹鳳
    死亡證明書影本、繼承系統表及民事聲明承受訴訟狀在卷足憑，依民事訴訟法第
    一百七十五條第一項、第一百七十六條之規定，應予准許。按訴狀送達後，原告
    不得將原訴變更或追加他訴，但減縮應受判決事項之聲明者，不在此限，民事訴
    訟法第二百五十五條第一項第三款定有明文，查原告起訴時係請求被告應給付原
    告二百七十九萬一千四百九十二元及自九十一年八月十九日起至清償之日止按年
    息百分之五計算之利息，後於九十二年十一月二十日以民事聲明承受訴訟縮減聲
    明為：被告應給付原告二百五十萬一千九百八十九元及自九十一年八月十九日起
    至清償之日止按年息百分之五計算之利息，依前揭說明，應予准許。
四、查被告於九十年六月九日上午駕駛車號Ｍ七－二五八號營業用小客車，沿台北市
    ○○○路北向南行駛，於同日上午六時三十分許，行至建國北路、八德路二段交
    岔路口，本應注意車輛行駛時，駕駛人應注意車前狀況，隨時採取必要之安全措
    施，且汽車行駛至交岔路口，左轉彎時應行至交岔路口中心處始得左轉，不得占
    用來車道搶先左轉，而當時天候晴、日間有自然光線、路面乾燥、無缺陷、無障
    礙物、視距良好，並無不能注意之情事，其竟疏未注意適有原告甲○○未行走於
    前開交岔路口西側之行人穿越道，在八德路二段上由北往南違規穿越道路進入快
    車道之動態，且未行駛至前開交岔路口中心處，即貿然左轉八德路二段往東行駛
    ，致所駕駛之營業小客車左前車身擦撞原告甲○○倒地，使原告甲○○受有右側
    第一、二、三趾開放式骨折、右足深撕裂傷，右內踝骨折等傷害之事實，業據原
    告提出國泰醫院診斷證明書為證，並為兩造所不爭執，而被告前開行為，經本以
    院九十一年度交易字第二十號刑事判決有罪確定，有前開刑事判決書影本在卷足
    憑，並經本院依職權調閱九十一年度交易字第二十號刑事偵審全卷查核屬實，自
    堪信為真實。按汽車行駛時，駕駛人應注意車前狀況，隨時採取必要之安全措施
    ；汽車行駛至交岔路口，左轉彎時，應行至交岔路口中心處左轉，並不得占用來
    車道搶先左轉，道路交通安全規則第九十四條第三項、第一百零二條第一項第四
    款分別定有明文，而依前揭刑事卷宗內附道路交通事故調查報告表所載，事發當
    時天候晴、日間有自然光線、路面乾燥、無缺陷、無障礙物、視距良好，並無不
    能注意之情事，被告於前揭刑事案件審理時亦坦承起步左轉前僅注意右方，沒有
    想到左方有行人，不小心才撞到等語（見前揭刑事卷宗內附本院九十一年十月十
    七日訊問筆錄參照），顯然當時並未確實注意車前狀況；又依前揭刑事卷宗內附
    現場照片所示，事發後被告所駕駛之營小客車遺留在現場之煞車痕自八德路二段
    東往西車道前方機車格向東南方延伸，可知被告當時係占用來車道搶先左轉，對
    此被告亦供承：「我也怕我右方的車子跟我一起左轉，所以我是沒有在道路中左
    轉」等語（見前揭刑事卷宗內附本院九十一年十月十七日訊問筆錄參照），堪予
    信實。被告於事發前未注意車行方向左方之道路狀況，兼且貿然占用來車道搶先
    左轉終至肇事，伊對本件事故之發生為有過失甚明。又前開交岔路口西側設有行
    人穿越道，有現場照片及道路交通事故調查報告表足憑，依行為時道路交通安全
    規則第一百三十四條第一款規定，行人不得在該行人穿越道三十公尺範圍內穿越
    道路，原告甲○○未遵守前揭規定，擅自由北往南進入快車道穿越道路，其對本
    件事故之發生同有過失。惟被告之過失責任，尚未能因原告黃暹鳳與有過失而告
    解免。又被告之過失行為與告訴人所受傷害間有相當因果關係，當因果關係，至
    屬明確。
四、按不法侵害他人之身體或健康者，對於被害人因此喪失或減少勞動能力，或增加
    生活上之需要時，應負損害賠償責任；不法侵害他人之身體、健康者，被害人雖
    非財產上之損害，亦得請求賠償相當之金額；不法毀損他人之物者，被害人得請
    求賠償其物因毀損所減少之價額，民法第一百八十四條第一項前段、第一百九十
    三條第一項、第一百九十五條第一項前段、第一百九十六條分別定有明文。茲就
    原告各項請求有無理由分項審究如左：
  (一)醫藥費用部分：原告主張原告黃暹鳳受有醫療費用損失十五萬四千八百零四元等
    情，業據原告提出與其所述相符之台安醫院療費用收據、國泰醫院醫療費用單據
    、台大醫院醫療費用收據等影本為證，核屬醫療上之必要費用，並為被告所不爭
    執（見本院九十二年十二月一日準備程序筆錄），應予准許。
  (二)醫療器材損失：原告主張原告黃暹鳳因前揭車禍受傷，購買柺杖、助行器等相關
    醫療設備，共計花費八千九百五十元等情，業據原告提出與其所述相符之購買醫
    療器材收據、信用卡簽帳單、發票等影本為證，該筆款項核屬原告生活上所需之
    花費，並為被告所不爭執（見本院九十二年十二月一日準備程序筆錄），自應准
    許。
  (四)交通費用部分：原告主張原告黃暹鳳因前揭車禍受傷前往醫院門診、復健共花費
    車資八千六百八十元云云，惟遭被告否認，原告並無法提出相關證據證明黃暹鳳
    確實因前往醫院門診、復健而支出前揭交通費用，原告所為主張，自無足採。
  (五)看護費用部分：原告主張原告黃暹鳳因前揭車禍受傷需僱請看護工照顧，看護費
    用損失七十二萬九千六百元。原告主張曾僱請菲律賓籍外籍勞工照顧黃暹鳳四月
    等情，業據原告提出中華民國外僑居留證、全民健康保險投保單位成立通知書、
    揚傳公司外籍勞工統計報表等影本為證，被告對此亦不爭執（見本院九十二年十
    二月一日準備程序筆錄），自堪信為真實，經本院依職權查詢外籍勞工每月基本
    工資為一萬五千八百四十元，有勞動條件資訊查詢資料在卷足憑，是原告僱請外
    部分，業經被告否認，原告並無法舉證以實其說，應認原告得請求之看護費用損
    失為六萬三千三百零六十元，至其餘六十六萬六千二百四十元部分，並無理由，
    不應准許。
  (六)慰撫金部分：原告主張黃暹鳳因前揭車禍受傷致其精神肉體承受極大痛苦，被告
    應賠償一百六十萬元。本院審酌甲○○受有右側第一、二、三趾開放式骨折、右
    足深撕裂傷，右內踝骨折等傷害，有前揭診斷證明書在卷足憑，黃暹鳳於十四年
    六月二日出生，於九十一年四月七日因移轉性腺癌死亡，生前從事家管，被告於
    五十九年三月八日出生，高中畢業，目前任職於中天電視媒體，每月薪資二萬八
    千元，名下除機車外無其他財產等兩造之身份、地位及經濟能力狀況，認原告請
    求一百六十萬元尚屬過高，應予核減為三十萬元，方屬公允，逾此數額之請求，
    為無理由。
  (五)承前，原告因本件侵權行為所得請求被告賠償之金額合計為五十二萬七千一百十
    四元。
五、按損害之發生或擴大，被害人與有過失者，法院得減輕賠償金額或免除之，民法
    第二百十七條第一項定有明文。本件車禍之發生固因被告未注意原告甲○○未行
    走於前開交岔路口西側之行人穿越道，在八德路二段上由北往南違規穿越道路進
    入快車道之動態，且未行駛至前開交岔路口中心處，即貿然左轉八德路二段往東
    行駛致所駕駛之營業小客車左前車身擦撞黃暹鳳倒地，惟查原告甲○○未行走於
    前開交岔路口西側之行人穿越道，在八德路二段上由北往南違規穿越道路進入快
    車道等情為兩造所不爭執，並有道路交通事故調查報告表附於刑事偵審卷宗可參
    ，則原告黃暹鳳違規穿越快車道行為，自足增加被告發生車禍之機會，足認原告
    黃暹鳳就本件車禍之發生亦同有過失；本院斟酌被告係逆向行駛，而原告黃暹鳳
    僅係違規穿越快車道等情，認原告對於車禍之發生，應負百分之二十責任；故原
    告對於前開三、請求有理由部分，扣除其應負擔之百分之二十責任，原告僅得請
    求被告賠償四十二萬一千六百九十一元（即五十二萬七千一百十四元乘以百分之
    八十，四捨五入）。又被告抗辯曾泰安保險公司投保強制汽車責任險，泰安保險
    公司業已支付原告保險金七十四萬二千八百四十元等情，有泰安保險公司九十年
    十二月二十日通知書影本為證，並為兩造所不爭執，復經本院依職權向泰安保險
    公司查證屬實，有該公司理賠計算書及領款收據等影本在卷足憑，應堪採信，該
    部分之保險理賠金應自原告得請求前述金額中扣除，原告已領責任保險賠償金既
    已超出其應得之損害賠償數額，從而原告此請求被告應給付二百五十萬一千九百
    八十九元及自九十一年八月十九日起至清償之日止按年息百分之五計算之利息，
    為無理由，應予駁回，其假執行之聲請，亦失所附麗，應併予駁回。
六、至兩造其餘之攻擊或防禦方法，及未經援用之證據，經本院斟酌後，認為均不足
    以影響本判決之結果，自無逐一詳予論駁之必要，併此敘明。
七、據上論結，本件原告之訴，為無理由，依民事訴訟法第七十八條，判決如主文。
中      華      民      國    九十二    年     十二     月    三十一    日
                    民事第二庭    審判長法  官    丁蓓蓓
                                        法  官    汪漢卿
                                        法  官    李家慧
正本係照原本作成
如對本判決上訴，須於判決送達後廿日內向本院提出上訴狀
中      華      民      國    九十二    年     十二     月    三十一    日
                                        書記官    劉芳菊


司法院資訊處製作；財團法人民間司法改革基金會備份。
